【裁判字號】    98,訴,856
【裁判日期】    980616
【裁判案由】    違反毒品危害防制條例
【裁判全文】
臺灣彰化地方法院刑事判決               98年度訴字第856號
公  訴  人  臺灣彰化地方法院檢察署檢察官
被      告  甲○○
上列被告因違反毒品危害防制條例案件，經檢察官提起公訴（98
年度毒偵字第876 號），本院合議庭裁定改由受命法官獨任以簡
式審判程序審理，判決如下：
    主  文
甲○○施用第一級毒品，累犯，處有期徒刑拾月。
    犯罪事實
一、甲○○前因(一)施用第二級毒品案件，經本院於民國94年5 月
    31日，以94年度斗簡字第186 號判處有期徒刑6 月確定；(二)
    因竊盜案件，經本院於94年10月21日，以94年度易字第1191
    號判處有期徒刑1 年確定；(三)因施用第一級毒品案件，經本
    院於94年11月24日，以94年度訴字第1924號判處有期徒刑1
    年確定；(二)、(三)罪並經本院於95年2 月15日，以95年度聲字
    第351 號裁定定其應執行之刑為有期徒刑1 年11月（臺灣高
    等法院被告前案紀錄表誤載為有期徒刑1 年10月）確定，並
    與(一)罪接續執行；嗣於96年6 月29日縮短刑期假釋，並於假
    釋中再經本院於96年7 月16日，將上開(二)、(三)罪以96年度聲
    減字第804 號裁定減刑並定其應執行之刑為有期徒刑11月又
    15日確定，即因縮短刑期以中華民國96年罪犯減刑條例施行
    之日即96年7 月16日假釋期滿視為已執行完畢。又因施用第
    一、二級毒品案件，經本院於90年5 月3 日，以90年度毒聲
    字第1853號裁定送勒戒處所觀察、勒戒後，因有繼續施用毒
    品之傾向，再經本院於同年6 月29日，以90年度毒聲字第25
    87號裁定令入戒治處所施以強制戒治，再經本院於91年5 月
    9 日，以91年度毒聲字第1215號裁定停止戒治，所餘期間交
    付保護管束，於91年6 月15日保護管束期滿未經撤銷，視為
    強制戒治執行完畢，並由臺灣彰化地方法院檢察署檢察官於
    91年7 月8 日，以91年度戒毒偵字第631 、632 號為不起訴
    處分確定。詎其於前揭強制戒治執行完畢釋放後5 年內，再
    因施用第二級毒品案件，經本院以94年度斗簡字第186 號判
    刑確定後，仍不知悔改，復基於施用第一級毒品海洛因之犯
    意，於98年1 月22日中午某時許，在彰化縣彰化縣溪州鄉三
    圳村莊內巷10號之住處，以海洛因摻水用針筒注射體內之方
    式，施用第一級毒品海洛因1 次。嗣於98年1 月23日上午7
    時許，在上址為警持搜索票查獲，經徵其同意採集尿液送驗
    ，結果呈嗎啡陽性反應，始悉上情。
二、案經彰化縣警察局田中分局報請臺灣彰化地方法院檢察署檢
    察官偵查起訴。
    理  由
一、按除被告所犯為死刑、無期徒刑、最輕本刑為3 年以上有期
    徒刑之罪或高等法院管轄第一審案件者外，於刑事訴訟法第
    273 條第1 項程序進行中，被告先就被訴事實為有罪之陳述
    時，審判長得告知被告簡式審判程序之旨，並聽取當事人、
    代理人、辯護人及輔佐人之意見後，裁定進行簡式審判程序
    ；除簡式審判程序、簡易程序及第376 條第1 款、第2 款所
    列之罪之案件外，第一審應行合議審判，刑事訴訟法第273
    條之1 第1 項、第284 條之1 分別定有明文。本件被告甲○
    ○所犯係死刑、無期徒刑、最輕本刑為3 年以上有期徒刑或
    高等法院管轄第一審案件以外之罪，並於本院行準備程序時
    就被訴事實為有罪之陳述，本院合議庭依前揭規定，經評議
    結果，裁定改由受命法官獨任行簡式審判程序，先予敘明。
二、上開犯罪事實，業據被告於本院審理時坦承不諱，且其於98
    年1 月23日為警查獲時所採取之尿液，經送鑑驗結果，呈嗎
    啡陽性反應，有應受尿液採驗人尿液檢體採集送驗紀錄表及
    詮昕科技股份有限公司98年2 月16日濫用藥物尿液檢驗報告
    （報告編號：00000000）各1 紙附卷可稽，足認被告自白與
    事實相符，本件事證明確，被告犯行洵堪認定。
三、按海洛因為毒品危害防制條例第2 條第2 項第1 款所稱之第
    一級毒品，不得施用、持有。次按，毒品危害防制條例於92
    年7 月9 日修正公布，自93年1 月9 日施行，其中第20條、
    第23條將施用毒品之刑事處遇程序，區分為「初犯」及「5
    年內再犯」、「5 年後再犯」。依其立法理由之說明：「初
    犯」，經觀察、勒戒或強制戒治後，應為不起訴處分或不付
    審理之裁定；經觀察、勒戒或強制戒治執行完畢釋放後，「
    5 年內再犯」者，因其再犯率甚高，原實施之觀察、勒戒及
    強制戒治既已無法收其實效，爰依法追訴或裁定交付審理。
    至於經觀察、勒戒或強制戒治執行完畢釋放後，「5 年後再
    犯」者，前所實施之觀察、勒戒或強制戒治已足以遮斷其施
    用毒品之毒癮，為期自新及協助其斷除毒癮，仍適用「初犯
    」規定，先經觀察、勒戒或強制戒治之程序。從而依修正後
    之規定，僅限於「初犯」及「5 年後再犯」二種情形，始應
    先經觀察、勒戒或強制戒治程序。倘被告於5 年內已再犯，
    經依法追訴處罰，縱其第三次（或第三次以上）再度施用毒
    品之時間，在初犯經觀察、勒戒或強制戒治執行完畢釋放5
    年以後，已不合於「5 年後再犯」之規定，且因已於「5 年
    內再犯」，顯見其再犯率甚高，原實施觀察、勒戒或強制戒
    治，已無法收其實效，即應依該條例第10條處罰。至於第三
    次（或第三次以上）施用毒品之時間，是否宜有期間限制？
    以多久為適宜？則分屬刑事政策、專門醫學之範圍，非審判
    機關所能決定，有待循立法途徑解決（最高法院95年5 月9
    日95年度第7 次刑事庭會議及97年9 月9 日97年度第5 次刑
    事庭會議決議參照）。本件被告前因施用第一、二級毒品案
    件，經本院於90年5 月3 日，以90年度毒聲字第1853號裁定
    送勒戒處所觀察、勒戒後，因有繼續施用毒品之傾向，再經
    本院於同年6 月29日，以90年度毒聲字第2587號裁定令入戒
    治處所施以強制戒治，再經本院於91年5 月9 日，以91年度
    毒聲字第1215號裁定停止戒治，所餘期間交付保護管束，於
    91年6 月15日保護管束期滿未經撤銷，視為強制戒治執行完
    畢，並由臺灣彰化地方法院檢察署檢察官於91年7 月8 日，
    以91年度戒毒偵字第631 、632 號為不起訴處分確定；復於
    上開強制戒治執行完畢5 年內，因施用第二級毒品案件，經
    本院於94年5 月31日，以94年度斗簡字第186 號判處有期徒
    刑6 月確定等情，有臺灣高等法院被告前案紀錄表及臺灣彰
    化地方法院檢察署刑案資料查註紀錄表各1 份在卷足憑；是
    被告本件施用第一級毒品海洛因之犯行，雖已逾前次強制戒
    治執行完畢後5 年之期間，然被告既曾於強制戒治執行完畢
    5 年內再犯，並經依法追訴處罰，初已不合於條文所定「5
    年後再犯」之要件，即與毒品危害防制條例第20條第3 項所
    定適用初犯之規定不符，揆諸首揭決議意旨，本件被告已於
    「5 年內再犯」，顯見其再犯率甚高，無論其「5 年內再犯
    」之時點係於上開修法前或後，亦無論其後各次施用毒品之
    犯行，是否已逾第一次觀察勒戒或強制戒治執行完畢後5 年
    ，均毋須再重新施予觀察、勒戒或強制戒治之處遇程序，而
    應依毒品危害防制條第23條第2 項規定，逕予訴追處罰。綜
    上所述，本件犯罪事證明確，被告前開犯行洵堪認定，應予
    依法論科。
四、核被告所為，係犯毒品危害防制條例第10條第1 項施用第一
    級毒品罪。其持有第一級毒品海洛因之低度行為，應為施用
    之高度行為所吸收，不另論罪。又被告前因(一)施用第二級毒
    品案件，經本院於94年5 月31日，以94年度斗簡字第186 號
    判處有期徒刑6 月確定；(二)因竊盜案件，經本院於94年10月
    21日，以94年度易字第1191號判處有期徒刑1 年確定；(三)因
    施用第一級毒品案件，經本院於94年11月24日，以94年度訴
    字第1924號判處有期徒刑1 年確定；(二)、(三)罪並經本院於95
    年2 月15日，以95年度聲字第351 號裁定定其應執行之刑為
    有期徒刑1 年11月確定，並與(一)罪接續執行；嗣於96年6 月
    29日縮短刑期假釋，並於假釋中再經本院於96年7 月16日，
    將上開(二)、(三)罪以96年度聲減字第804 號裁定減刑並定其應
    執行之刑為有期徒刑11月又15日確定，即因縮短刑期以中華
    民國96年罪犯減刑條例施行之日即96年7 月16日假釋期滿視
    為已執行完畢等情，亦有上開前案紀錄表在卷可按，其於有
    期徒刑執行完畢後5 年內，故意再犯本件有期徒刑以上之罪
    ，為累犯，應依刑法第47條第1 項之規定，加重其刑。爰審
    酌被告前有多次施用毒品前科，竟仍無視於毒品對於自身健
    康之戕害及國家對於杜絕毒品犯罪之禁令，一犯再犯，顯見
    上開刑罰實難收警惕之效，自不宜輕縱，應予嚴懲，惟斟酌
    被告施用毒品僅戕害己身，犯後均坦承犯行，態度良好等一
    切情狀，量處如主文所示之刑。
據上論斷，應依刑事訴訟法第273 條之1 第1 項、第299 條第1
項前段，毒品危害防制條例第10條第1 項，刑法第11條前段、第
47條第1 項，判決如主文。
中    華    民    國    98    年    6     月    16    日
                  刑事第三庭          法  官  戰諭威
以上正本證明與原本無異。
如不服本判決應於收受判決後10日內向本院提出上訴書狀，並應
敘述具體理由；其未敘述上訴理由者，應於上訴期間屆滿後20日
內向本院補提理由書 (均須按他造當事人之人數附繕本)「 切勿
逕送上級法院」。
中    華    民    國    98    年    6     月    16    日
                                      書記官  陳佳宏
附錄本判決論罪之法條：
毒品危害防制條例第10條：
施用第一級毒品者，處6 月以上5 年以下有期徒刑。
施用第二級毒品者，處3 年以下有期徒刑。


司法院資訊處製作；財團法人民間司法改革基金會備份。
